【裁判字號】    97,訴,1088
【裁判日期】    970909
【裁判案由】    違反毒品危害防制條例
【裁判全文】
臺灣臺南地方法院刑事判決              97年度訴字第1088號
公  訴  人  臺灣臺南地方法院檢察署檢察官
被      告  甲○○
上列被告因違反毒品危害防制條例案件，經檢察官提起公訴（97
年度毒偵字第1104號），被告就犯罪事實為有罪之陳述，經本院
合議庭裁定由受命法官獨任進行簡式審判程序，判決如下：
    主  文
甲○○施用第一級毒品，累犯，處有期徒刑捌月，扣案之含海洛
因殘渣袋陸包沒收並銷燬之、分裝袋貳包沒收；又施用第二級毒
品，累犯，處有期徒刑伍月，扣案之吸食工具壹組沒收。應執行
有期徒刑拾壹月，扣案之海洛因殘渣袋陸包沒收並銷燬之、分裝
袋貳包及吸食工具壹組均沒收。
    事  實
一、甲○○前因施用毒品案件，經送觀察、勒戒後，因認無繼續
    施用傾向，於民國89年7月27日釋放，並經臺灣臺南地方法
    院檢察署檢察官以89年（起訴書誤載為88年）度毒偵緝字第
    348號不起訴處分書為不起訴處分確定。其復因連續施用第
    二級毒品案件，經本院於94年6月3日以94年度簡字第1301號
    刑事簡易判決判處有期徒刑4月確定，於94年10月4日易科罰
    金執行完畢。詎其仍不知悔改，復基於施用第一級毒品海洛
    因之犯意，於97年1月24日21時許，在臺南市○○區○○路
    237 巷1號12樓之2住處，以將海洛因摻入香菸內點燃吸食之
    方式，施用海洛因1次；另基於施用第二級毒品甲基安非他
    命之犯意，於97年1月24日22時30分許，在上開處所，以將
    甲基安非他命置於玻璃球內，以火燒烤後吸食所產生白煙霧
    之方式，施用甲基安非他命1次。嗣於97年1月25日14時20分
    許，為警持搜索票在上開處所查獲，並扣得甲○○所有之分
    裝袋2包、含海洛因殘渣袋6包、吸食工具1組及行動電話1具
    。
二、案經海岸巡防總局南部地區巡防局移送臺灣高雄地方法院檢
    察署呈請臺灣高等法院檢察署核轉臺灣臺南地方法院檢察署
    檢察官偵查起訴。
    理  由
一、本件係經被告甲○○於準備程序當庭表示認罪，而經本院合
    議庭裁定由受命法官獨任以簡式審判程序審理，則依據刑事
    訴訟法第273條之2、同法第159條第2項之規定，不適用傳聞
    法則有關限制證據能力之相關規定，合先敘明。
二、上揭犯罪事實，業據被告於本院審理中坦承不諱，並有其
    所有之海洛因殘渣袋6包、分裝袋2包、吸食工具1組扣案可
    資佐證。又被告於97年1月25日警詢時所採之尿液經送驗結
    果，有嗎啡及甲基安非他命陽性反應，有詮昕科技股份有限
    公司97年2月5日出具之尿液檢驗確認報告1份附卷可稽。事
    證明確，被告犯行洵堪認定。
三、按犯毒品危害防制條例第10條之罪者，檢察官應聲請法院裁
    定，令被告入勒戒處所觀察、勒戒，其期間不得逾2月。觀
    察、勒戒後，檢察官依據勒戒處所之陳報，認受觀察、勒戒
    人無繼續施用毒品傾向者，應即釋放，並為不起訴之處分；
    認受觀察、勒戒人有繼續施用毒品傾向者，檢察官應聲請法
    院裁定令入戒治處所強制戒治，其期間為6個月以上，至無
    繼續強制戒治之必要為止。但最長不得逾1年。依前項規定
    為觀察、勒戒或強制戒治執行完畢釋放後，5年後再犯第10
    條之罪者，適用本條前2項之規定，毒品危害防制條例第20
    條定有明文。另按毒品危害防制條例第20條第3項之立法說
    明：「觀察、勒戒或強制戒治5年後再犯者，顯見前所實施
    之觀察、勒戒或強制戒治，已足以遮斷其施用毒品之癮，為
    期自新及協助其斷除毒癮，對此5年後再犯者，爰明定仍適
    用初犯之規定，先經觀察、勒戒、強治戒治之程序」等語，
    核其立法目的，無非係認對施用毒品者之處遇，僅就「初犯
    」及「初犯經觀察、勒戒或強制戒治執行完畢釋放後，5年
    後再犯（即有5年之戒斷期）」二者，始有追訴條件之限制
    ，至其餘之施用毒品案件，均應依法追訴。從而，倘施用毒
    品者於初犯經觀察、勒戒等程序完畢後，旋即另行起意，於
    5年內迭次更犯施用毒品案件，並經檢察官提起公訴，縱其
    本次所犯施用毒品案件距前次觀察、勒戒等程序執行完畢已
    逾5年，然揆諸前揭立法目的，該施用毒品者既於5年內迭次
    更犯施用毒品案件，本次所犯即無所謂5年戒斷期之存在，
    要難認係「5年後再犯」，自無再觀察、勒戒等程序之必要
    ，最高法院95年度台非字第174號判決可資參照。查被告前
    因施用毒品案件，經送觀察、勒戒後，因認無繼續施用傾向
    ，於89年7月27日釋放，並經臺灣臺南地方法院檢察署檢察
    官以89年（起訴書誤載為88年）度毒偵緝字第348號不起訴
    處分書為不起訴處分確定，其復因連續施用第二級毒品案件
    ，經本院於94年6月3日以94年度簡字第1301號刑事簡易判決
    判處有期徒刑4月確定，於94年10月4日易科罰金執行完畢等
    情，有刑案資料查註紀錄表及臺灣高等法院被告全國前案紀
    錄表在卷可稽。從而，被告於觀察、勒戒5年內再行施用第
    二級毒品，並經起訴判刑，本次再次施用毒品，揆諸上開最
    高法院判決要旨，自應依法訴追。
四、核被告甲○○所為，係犯毒品危害防制條例第10條第1項之
    施用第一級毒品罪及毒品危害防制條例第10條第2項之施用
    第二級毒品罪。被告持有第一級及第二級毒品之低度行為已
    為施用之高度行為吸收，不另論罪。又被告於94年間因施用
    第二級毒品案件，經本院於94年6月3日以94年度簡字第1301
    號刑事簡易判決判處有期徒刑4月確定，於94年10月4日易科
    罰金執行完畢之事實，已如前述，其於執行完畢後，5年以
    內故意再犯本件有期徒刑以上之上開2罪，為累犯，均應依
    刑法第47條第1項之規定，加重其刑。被告上開所犯施用第
    一級毒品罪及施用第二級毒品罪，犯意各別、構成要件不同
    ，應分論併罰。審酌被告施用毒品在性質上乃屬對於其自己
    身心健康之自我戕害之行為，辜負父母、師長之教誨及社會
    期待每一個國民均屬身心健康之人，能帶給社會正面意義而
    非負面造成社會之負擔，被告無視於此，不知深切反省，並
    審酌被告之品行、犯罪之動機、目的、手段，其智識教育程
    度為高中肄業、生活經濟狀況普通及被告事後坦承犯行、態
    度尚佳等一切情狀，爰分別量處如主文所示之刑，並定其應
    執行刑為有期徒刑11月，以示懲儆。扣案被告所有之含海洛
    因殘渣袋6包，依毒品危害防制條例第18條第1項前段規定，
    均宣告沒收並銷燬之。又扣案被告所有之分裝袋2包、吸食
    工具1組分別係犯罪預備之物及供被告犯罪所用之物，依刑
    法第38條第1項第2款規定，併宣告沒收。至於扣案被告所有
    之行動電話1具非屬被告犯罪預備之物及供被告犯罪所用之
    物，自不得宣告沒收。
據上論斷，應依刑事訴訟法第273條之1第1項、第299條第1項前
段，毒品危害防制條例第10條第1項、第2項、第18條第1項前段
，刑法第11條前段、第47條第1項、第51條第5款、第38條第1項
第2款，判決如主文。
本案經檢察官蔡佩容到庭執行職務。
中    華    民    國    97    年    9     月    9     日
                  刑事第九庭    法  官  林勝利
以上正本證明與原本無異。
如不服本判決應於收受本判後10日內向本院提出上訴書狀，並應
敘述具體理由。如未敘述上訴理由者，應於上訴期間屆滿後20日
內向本院補提理由書狀（均須按他造當事人之人數附繕本）「切
勿逕送上級法院」。
                                書記官  陳世勳
中    華    民    國    97    年    9     月    9     日
附錄本案論罪科刑法條全文：
毒品危害防制條例第10條：
施用第一級毒品者，處6月以上5年以下有期徒刑。
施用第二級毒品者，處3年以下有期徒刑。


司法院資訊處製作；財團法人民間司法改革基金會備份。
